【裁判字號】    91,易,1018
【裁判日期】    920328
【裁判案由】    竊盜
【裁判全文】
臺灣高雄地方法院刑事判決                        九十一年度易字第一一八號
    公  訴  人  臺灣高雄地方法院檢察署檢察官
    被      告  乙○○
右列被告因竊盜案件，經檢察官提起公訴（九十一年度偵字第三六七四號），本院判
決如左：
    主  文
乙○○無罪。
    理  由
一、公訴意旨略以：被告乙○○意圖為自己不法之所有，於民國九十一年一月二十四
    日下午，在高雄市左營區○○○路二八六巷十八號五樓丙○○所設置之鴿舍內，
    徒手竊取丙○○所有之鴿子五隻，得手後藏匿於其高雄市○○○路三一六之一號
    五樓樓頂鴿舍。嗣於九十一年二月九日上午十一時二十分許，在高雄市○○○路
    三一六之一號五樓鴿舍為警查獲等語，因認被告涉犯竊盜罪。
二、公訴人認被告涉有前揭犯行，係以前揭事實業據告訴人丙○○指訴綦詳，並有贓
    物領據一紙附卷為之論據。然訊之被告堅決否認有公訴人所指犯行，辯稱：伊於
    九十一年一月二十四日沒有去過案發地點，當時這些鴿子是有人用一個紙箱裝著
    放在伊家騎樓，紙箱上面用奇異筆寫著「老大，這些鴿子送你養」，伊並沒有向
    告訴人買鴿子，係要向告訴人租用鴿舍才與告訴人認識，也不知道這些鴿子是不
    是告訴人的，且本件警察沒有搜索票，搜索結果不得作為證據，鴿子價值不如告
    訴人所言，伊自己所有鴿子也有發現遺失，伊鴿舍地點一樓公寓門有鎖，頂樓門
    沒鎖，鴿籠有鎖等語。
三、按犯罪事實應依證據認定之，無證據不得推定其犯罪事實。又不能證明被告犯罪
    者，應諭知無罪之判決，刑事訴訟法第一百五十四條及第三百零一條第一項分別
    定有明文。又事實之認定，應憑證據，如未能發現相當證據，或證據不足以證明
    ，自不能以推測或擬制之方法，為裁判之基礎（最高法院四十年台上字第八六號
    判例參照。）而所謂證據，係指足以證明被告確有犯罪行為之積極證據而言，該
    項證據須適於為被告犯罪之證明者，始得採為斷罪之資料（參照最高法院六十九
    年台上字第四九一三號判例）。認定不利於被告之事實，須依積極證據，苟積極
    證據不足為不利於被告事實之認定時，即應為有利於被告之認定，更不必有何有
    利之證據，最高法院亦著有三十年上字第八一六號判例可資參照。
四、經查：
    (一)據告訴人到庭陳稱：「（有沒有看到被告偷你的鴿子？）我沒有看到。但是被
      告要偷我的鴿子之前，曾經以要買我的鴿子與我接觸過一段時間，他趁此瞭解
      我的作息時間等；後來買賣不成，被告還要求我的鴿子配種之後，再給他養。
      之後因為我工作忙碌，有一天我回家之後發現我的鴿子遺失九隻，我立刻就想
      到是被告所為，當晚我就打電話與被告聯絡，請他將鴿子還我，但是被告矢口
      否認，我只好拜託幾個朋友請被告出來談，請被告將鴿子還我，但是被告還是
      否認。後來還是經我多日跟蹤，才在被告的鴿舍發現我遺失的鴿子。」等語（
      見本院九十二年三月十三日審判筆錄），準此，告訴人並未親見親聞被告竊取
      告訴人所有鴿子，僅得說明被告持有告訴人失竊鴿子，其中被告是否要向告訴
      人買鴿子一事，業經被告否認，公訴人就此亦未提出證據，縱認告訴人所述為
      真，亦難以告訴人上揭指訴而認為被告有竊取鴿子之犯行，甚難謂已指訴綦詳
      。
    (二)查獲員警甲○○到庭證稱：「是被害人打電話來檢舉，說他的鴿子在被告被查
      獲的地方，我們就趕過去。我們到現場時，被害人一看就指稱鴿子是他的。當
      場鴿子在查獲地點公寓的陽台，被告也不住在那個地方。」、「（有沒有搜索
      票？）沒有，我們也沒有搜索。是被害人帶領我們進去，公寓陽台的，公寓也
      都沒有鎖我們進去就直接到公寓頂樓的陽台鴿舍。」、「（如何扣押鴿子？）
      鴿子是被害人抓給我們的。」、「（被害人抓了幾隻？）我沒有印象。」、「
      鴿舍是被告的，鴿舍很大，裡面有好幾十隻鴿子，被害人自己進去抓他自己的
      鴿子給我們的。」等語（見本院九十一年十二月五日審判筆錄），準此，系爭
      告訴人自被告鴿籠抓取鴿子是否屬告訴人所有，係經告訴人自行以養殖經驗認
      定，縱認系爭鴿子確屬告訴人所有，以該鴿子之存在被告所有鴿籠之事實，亦
      難以推認係被告所竊取，公訴人未能提出證據證明告訴人之鴿籠有遭人侵入或
      現場蒐證得被告竊得之事實，遽以告訴人未親見親聞之推論加之以鴿子存在之
      事實而認定被告所辯係卸責之詞，參諸前揭最高法院判例意旨，公訴人亦應提
      出證據證明被告以如何方法竊得告訴人所有之鴿子。
    (三)綜合以上，公訴人未提出證據證明被告有竊盜犯行，本院復查無其他積極證據
      足認被告有竊盜行為，不能證明被告犯罪，應法應諭知無罪之判決。
據上論斷，應依刑事訴訟法第三百零一條第一項，判決如主文。
中      華      民      國    九十二    年      三      月    二十八    日
                                  臺灣高雄地方法院刑事第一庭
                                      法  官         楊智守
右正本證明與原本無異。
如不服本判決，應於判決送達後十日內，向本院提出上訴狀。
                                      書記官         王美玲
中    華    民    國    九十二    年      三      月      三十一      日


司法院資訊處製作；財團法人民間司法改革基金會備份。
